【裁判字號】    95,訴,1436
【裁判日期】    950621
【裁判案由】    強盜等
【裁判全文】
臺灣高雄地方法院刑事判決              95年度訴字第1436號
公  訴  人  臺灣高雄地方法院檢察署檢察官
被      告  甲○○
指定辯護人  本院公設辯護人  丙○○
上列被告因強盜等案件，經檢察官提起公訴（95年度偵字第8019
號），本院判決如下：
    主  文
甲○○搶奪，因脫免逮捕，而當場施以強暴，累犯，處有期徒刑
陸年。
    事  實
一、甲○○曾於民國92年間，因犯竊盜罪，經本院判處有期徒刑
    1年確定，甫於94年11月2日縮短刑期執行完畢，仍不知悔改
    ，復於95年3月10日9時40分許，騎乘車號GN7-902號機車至
    高雄縣大寮山頂村水源路17號前，見戊○○行走於道路，而
    右手拖著菜籃、左手提著手提袋與雨傘之際，竟萌為自己不
    法所有之意圖，趁戊○○不注意之際，搶奪戊○○左手上之
    手提袋一只（內有現金新台幣1420元、鑰匙乙串），於得手
    後正欲逃現場之際，因戊○○被搶後受驚大叫，路人亦高喊
    「搶劫」，而為騎乘機車途經該處之員警丁○○發現，丁○○立即騎乘機車自後追捕，並以其所騎之機車衝撞甲○○之
    機車，甲○○因而人車倒地。甲○○被撞倒後，立即起身欲
    再度騎乘機車逃離現場，丁○○見狀立即將甲○○自機車上
    拉下，並以左手勒住甲○○頸部，甲○○雖使力掙扎仍未能
    掙脫，雙方一陣拉扯後即雙雙倒在甲○○所騎機車上。詎甲○○為脫免逮捕，竟以口猛咬丁○○之左手虎口，而對丁○○當場施以強暴行為。丁○○被咬後，另因右手被機車排氣
    管燙傷乃鬆手，甲○○立即趁隙徒步逃離現場，丁○○復起
    身騎乘機車緊追在後，終將甲○○逮捕到案。
二、案經高雄市政府警察局小港分局報告臺灣高雄地方法院檢察
    署檢察官偵查起訴。
    理  由
壹、程序部分:證據能力有無之認定:
一、按「被告以外之人於審判外之言詞或書面陳述，除法律有規
    定者外，不得作為證據。」刑事訴訟法第159條第1項固定有
    明文。惟按「被告以外之人於審判外之陳述，雖不符前四條
    之規定，而經當事人於審判程序同意作為證據，法院審酌該
    言詞陳述或書面陳述作成時之情況，認為適當者，亦得為證
    據。當事人、代理人或辯護人於法院調查證據時，知有第一
    百五十九條第一項不得為證據之情形，而未於言詞辯論終結
    前聲明異議者，視為有前項之同意。」刑事訴訟法第159條
    之5亦規定甚明。本件證人戊○○於警訊中之供述、證人即
    員警丁○○之職務報告書及被害人戊○○於領回遭搶財物時
    所簽立之贓物認領保管單，雖均屬被告以外之人於審判外之
    言詞或書面陳述，惟被告及其辯護人於本院調查證據時，均
    知有上情而未於言詞辯論終結前聲明異議，而本院審酌上開
    陳述作成時之情狀，均無違反陳述人意願等不法情事存在，
    認以之作為證據，並無不適當之處，則依刑事訴訟法第159
    條之5之規定，自得作為證據。
二、又按「被告以外之人）於偵查中向檢察官所為之陳述，除顯
    有不可信之情況者外，得為證據。」刑事訴訟法第159條之1
    第2項亦定有明文。證人戊○○、丁○○於檢察官偵訊時，
    以證人身分受訊問，並於具結後所為之陳述，並無任何顯不
    可信之情況，則依本條文之規定，自亦得作為證據。
貳、實體部分:
一、訊據被告甲○○固坦承有上開搶奪之事實不諱，核與證人即
    被害人戊○○於警、偵訊及本院審理時所證述情節、證人丁○○於偵訊及本院審理時所陳情節相符，並有贓物認領保管
    單及證人丁○○職務報告書各１紙、照片４張在卷可證，惟
    被告於本院審理時仍矢口否認有以口咬證人丁○○之事實，
    辯稱：伊並未咬警察，而且伊掙脫之後徒步跑了三百公尺，
    後來經警察勸說之後，伊即向被害人道歉，並至警察局製作
    筆錄云云。惟查：
    （一）被告於警訊及95年3月10日檢察官偵訊時，即已坦承
          有以口咬證人丁○○左手之事實不諱，且被告於本院
          95年5月3日移審訊問時復供承其於警詢所述均屬實在
          ，筆錄有讓其看過再簽名，且於警、偵訊時均未受到
          刑求逼供、威脅、利誘等不當取供之情事等語無訛，
          足認被告於警、偵訊之自白具有任意性。
    （二）證人丁○○於本院審理時明確證稱：伊以左手勒住被
          告頸部時，被告有以口咬其左手虎口，使其左手虎口
          留有咬痕等語；並證稱：伊於載被害人戊○○至派出
          所時，曾將左手咬痕出示予被害人，被害人並說要到
          藥房買藥給伊擦等語。而證人即被害人戊○○亦於本
          院審理時證稱：警察在去派出所路上有將手拿給伊看
          ，伊記得有咬痕及擦傷，伊說要買藥給他擦，但他說
          不要等語，核與證人丁○○證述情節相符。是雖證人
          丁○○並未提出驗傷診斷證明書以證明其左手虎口是
          否受有傷害。惟證人戊○○、丁○○既已證述證人蔡
          敏政左手虎口確有咬痕無訛，而證人戊○○、丁○○
          既與被告素無仇隙，實無任何故意設詞誣陷被告之動
          機，再參之被告曾於警、偵訊中在自由意志狀態下自
          白於遭證人丁○○逮捕時，確有以口咬傷其手部之事
          實，則縱無相當之證據證明證人丁○○受有傷害，惟
          仍足認被告確有於搶奪財物後於當場遭逮捕時，為脫
          免逮捕，而當場對證人丁○○施以強暴行為之事實無
          訛。縱上理由，本件事證明確，被告準強盜之行為，
          已足認定。
二、被告於搶奪財物後，為脫免逮捕而當場施強暴行為，核其所
    為，係犯刑法第325條第1項、第329條之準強盜罪。被告於
    搶奪後，進而當場施強暴行為，應僅論以準強盜罪，至於其
    搶奪之基本構成要件行為，即不再另行論罪。被告曾於92年
    間，因犯竊盜罪，經本院判處有期徒刑1 年確定，甫於94年
    11 月2日縮短刑期執行完畢，此有臺灣高等法院被告前案紀
    錄表、臺灣高雄地方法院檢察署刑案資料查註紀錄表在卷足
    憑。其於五年以內再犯本件有期徒刑以上之罪，為累犯，應
    依刑法第四十七條之規定加重其刑。爰審酌被告年輕力壯，
    竟不思以己之力賺取所需，竟為逞物慾，公然以飛車搶奪之
    方式，搶奪婦女皮包，使單獨行動之婦女人人自危，破壞社
    會治安及秩序非輕，且於搶奪得逞時為脫免逮捕，竟對證人
    丁○○施以強暴行為，更於本院審理時翻異前詞，矢口否認
    有準強盜之犯行，實難認被告確有悔意，其犯後態度非佳，
    惟其本件犯罪所得財物，業經警發還予被害人賴素琴，此有
    贓物認領保管收據在卷供參，被告本件犯行所生實害已非重
    大等一切情狀，量處如主文所示之刑，以資懲儆。
參、臺灣高雄地方法院檢察署95年度偵字第10760號移送併辦意
    旨另以：被告意圖為自己不法之所有，騎乘車牌號碼CN7-90
    2號重型機車，於95年3月10日9時30分許，在高雄縣大寮鄉
    ○○村○○○路吉翔市○○○○○道路，徒手搶奪鍾菊妹所
    有置於機車前方菜籃內之手提包乙個（內有身份證、健保卡
    、聖若瑟醫院洗腎卡各1張、現金新臺幣300元等物），得手
    後逃逸。經警據報循線查悉上情。因認被告此部分事實涉有
    搶奪罪嫌，並與前開起訴論罪科刑部分之事實，有連續犯之
    裁判上一罪關係云云。惟按刑法第56條所謂「同一之罪名」
    ，係指基於概括之犯意，連續數行為，觸犯構成犯罪要件相
    同之罪名者而言（司法院大法官會議釋字第152 號解釋參照
    ）。本件被告前開論罪科刑罪名為準強盜罪，而併案部分所
    涉罪名則為搶奪罪，此二罪名之構成要件並不相同，揆諸前
    開說明，自難認有連續犯之裁判上一罪之關係，本院尚不得
    對該移送部份予以審究，自應退回原移送併辦單位，再行處
    理，附此敘明。
據上論斷，應依刑事訴訟法第299條第1項前段、刑法第329條、
第325條第1項、第47條，判決如主文。
本案經檢察官乙○○到庭執行職務。
中    華    民    國    95    年    6     月    21    日
                  刑事第九庭  審判長法官  張世賢
                                    法官  陳建和
                                    法官  王啟明
如不服本判決，應於判決送達後10日內，向本院提出上訴狀。
以上正本證明與原本無異。
中    華    民    國    95    年    6     月    21    日
                                    書記官陳心儀
附表所犯法條: 第325 條（普通搶奪罪）意圖為自己或第三人不
  法之所有
  ，而搶奪他人之動產者，處六月以上五年以下有期徒刑。
            因而致人於死者，處無期徒刑或七年以上有期徒刑
            ，致重傷者，處三年以上十年以下有期徒刑。
            第一項之未遂犯罰之。
第  329 條  （準強盜罪）
            竊盜或搶奪，因防護贓物、脫免逮捕或湮滅罪證，
            而當場施以強暴脅迫者，以強盜論。


司法院資訊處製作；財團法人民間司法改革基金會備份。
